臺灣臺南地方法院臺南簡易庭民事判決
                                   109年度南勞簡字第44號
原      告  王俊傑  


訴訟代理人  黃冠偉律師
被      告  漢泰國際電子股份有限公司

法定代理人  町原和夫
訴訟代理人  方文賢律師

上列當事人間請求回復原薪資等事件，經本院臺南簡易庭於民國
109年10月27日言詞辯論終結，判決如下：
    主      文
原告之訴駁回。
訴訟費用由原告負擔。
    事實及理由
壹、程序方面：按不變更訴訟標的，而補充或更正事實上或法律
    上之陳述者，非為訴之變更或追加，民事訴訟法第256條定
    有明文。本件原告起訴時聲明第1項原係請求：「一、被告
    應自民國109年1月1日起回復原告之薪資新臺幣（下同）57,
    600元及自109年1月1日起至回復薪資之日止，按月給付原告
    3,500元之差額，及各該到期日之翌日起至清償日止，按週
    年利率百分之5計算之利息。」嗣於109年9月3日準備程序期
    日當庭更正訴之聲明為：「被告應自109年1月1日起至回復
    薪資為57,600元之日止，按月給付原告3,500元，及自各該
    到期日（發薪日）之翌日起至清償日止，按年息百分之5計
    算之利息。」核係更正應受判決事項之聲明，揆諸上開規定
    ，尚無不合，應予准許。
貳、實體方面：
一、本件原告起訴主張：
  ㈠原告受僱於被告，並在被告研發處工作，嗣被告自108年9月1
    日起將原告由研發處調職至品管處，更自109年1月2日起未
    經原告之同意，即擅自調降職務津貼，片面減薪，經原告向
    臺南市政府勞工局申請勞資爭議調解未果，爰依法提起本件
    訴訟請求被告給付短發工資之損害。
  ㈡被告未經原告同意片面降薪剋扣之行為，應屬無效：
    ⒈按工資由勞雇雙方議定之，勞動基準法（下稱勞基法）第2
      1條第1項前段定有明文，則雇主減薪行為自須勞雇雙方共
      同同意；況勞雇雙方實原非立於平等之地位，雇主以強勢
      之地位造成勞工忍氣吞聲不得不先領取部分薪資，再主張
      勞工領薪之行為即屬同意減薪，實有違反平等原則，且參
      照前揭法條保障勞工之立法意旨，薪資既係由兩造議定，
      事後之變動亦須有議定之過程，若減薪僅由片面決定，無
      雙方協商之程序，則顯然違反該法條規定。
    ⒉被告於109年1月2日片面發布公告，逕以54,100元計算原告
      之月薪，惟被告既未事先與原告議定或協商減薪之事，原
      告更有表示反對降薪之行為，則被告未經原告之同意，片
      面降薪，其單方面減少工資之行為，顯然違反勞基法第21
      條第1項規定，不生法律上效力。
    ⒊另臺灣高等法院89年度勞上字第17號、91年度勞上易字第1
      6號判決意旨亦肯認，工資屬勞動契約之要素，亦為雇主
      關於勞動契約之主要給付義務，是工資於契約締結時經由
      勞雇雙方議定後，於契約履行階段，雇主不得未經勞工同
      意而單方減少工資給付。本件原告既無同意被告單方面減
      薪之情事，則不能以原告消極領取調降後之工資，即謂原
      告同意降薪。從而，被告片面調降工資之行為，對於原告
      不生拘束力，被告應將其所短發正常工作時間工資，補發
      給原告並回復原薪。
  ㈢被告主張原告現任職之單位並無部屬，原告非主管乙情，顯
    無理由：
    ⒈主管加給之認定，應依職務內容而認定，並非僅依該單位
      有無部屬而認定是否為主管之職務。
    ⒉原告從研發處調任品管處之108年9月24日人事命令記載原
      任職務與新任職務皆為2等主任，係109年1月11日之人事
      命令始改為2等專員。再者，原告調任至品管處此期間之
      工作職務內容並無變動，亦無減輕，何以在工作條件內容
      並無變更前提下，原告職務內容從2等主任變更為2等專員
      ？又被告仁德工場生產會議與會人員職稱皆為副總、場長
      以及處長，並非一般職員皆受邀參與會議，而原告亦會受
      邀參與生產會議，更足見原告之工作職務內容與一般員工
      有別，而係與參與生產會議人員皆為主管職務（生產會議
      被告於108年時要求主管要參加，109年始改為主管無需參
      加；至每周主管會議、每月經營會議、每年方針發表三項
      會議部分，於原告擔任主任時非屬必須參加，但目前則改
      為僅主管參加，顯係被告單方變更會議性質，規避原告為
      主管實質工作內涵，原告於109年1月1日以後之工作內容
      僅剩生產會議屬於主管工作）。
    ⒊從而，在職務內容並無變動下，僅因被告單方面變更職務
      名稱，而剝奪原告之主管加給，自屬於法有違。
  ㈣被告不發給原告主管職務加給，亦違反勞基法所定之調動原
    則：對於員工之調動，須謹守對勞工薪資及其他勞動條件，
    未作不利之變更。若原告因職務調動致薪資與原職務之薪資
    較為不利，亦與上述不得做不利變更之原則有違。
  ㈤並聲明：被告應自109年1月1日起至回復薪資為57,600元之日
    止，按月給付原告3,500元，及自各該到期日（發薪日）之
    翌日起至清償日止，按年息百分之5計算之利息。
二、被告辯稱：
  ㈠原告自95年5月8日起任職於被告公司擔任工程師，起薪為43,
    860元，嗣歷經升遷及調薪，擔任主管職務（如課長、副課
    長或主任）時有主管加給，未擔任主管時即無該主管加給，
    而原告自106年1月1日起升遷擔任研發處課長，當時本薪為4
    8,400元，另有主管加3,500元，每月薪資共56,100元；自10
    7年1月1日起則調薪為57,600元。
  ㈡按雇主調動勞工工作，應斟酌有無企業經營之必要性及調職
    之合理性，尚非全以內政部所定調職五原則為衡量標準，倘
    勞工擔任不同之工作，其受領之工資當有所不同，尚不得僅
    以工資總額減少，即認調職違法。本件被告原技術部所屬研
    發、品管處，本在租賃之仁德廠區辦公，因於107年7月間被
    告在現址（臺南市永康區永科環路）已有自己廠房及辦公室
    ，基於企業經營必要之調整，而裁撤仁德廠區研發處，僅餘
    品管處；又因原告執意留在仁德廠區，被告遂於108年8月14
    日發布人事命令，將原告自108年9月1日起由研發處調任品
    管處，擔任2等主任，薪資總額為57,600元（本薪54,100元
    、職務加給3,500元），底下有職員蔡佳芬1人（被告永康新
    廠運作本即編制有品管處主任謝智富），未久，因被告人力
    配置，蔡佳芬即調往永康廠區任職，是在108年底前原告之
    下早已無部屬，事經被告於108年12月份人力盤點查核發現
    ，乃調整原告職務為2等專員，並自109年1月1日起取消原告
    之職務加給3,500元，薪資調整為54,100元，此實為被告公
    司治理所必要，於法並無不合。
  ㈢至原告雖辯稱109年9月2日「仁德工場生產會議」之與會人員
    職稱皆為副總、廠長及處長，並非一般職員皆受邀參與會議
    ，而原告受邀參與會議，足見其工作職務內容為主管職務，
    與一般員工有別云云，然實則，被告每周主管會議、每月經
    營會議及每年之方針發表，以上三個會議才是公司之生產、
    行銷、人事、研發、財務、資訊主管皆須參加；而上開生產
    會議，並非主管會議，僅為工廠端之進度協調會議，原告為
    品檢人員，參加該會議討論實屬正常，況觀會議記錄上之參
    加人員所載，未將原告冠以主任職稱，亦見原告並非主管職
    務。
  ㈣基上，勞工無從事是項工作即無領取該項加給之權利，被告
    基於企業經營必要之調整，原告自109年1月1日起既非擔任
    主管職務，亦無下屬，並無管理職責，依公司之管理規章所
    定，本即無主管職務加給，允稱適法，是原告之請求顯無理
    由。
  ㈤並聲明：原告之訴駁回。
三、本院之判斷：
  ㈠經查：原告自95年5月8日起任職於被告公司擔任工程師，起
    薪為43,860元，嗣歷經升遷及調薪，擔任主管職務（如課長
    、副課長或主任）時有主管加給，未擔任主管時即無主管加
    給，而原告自106年1月1日起升遷擔任研發處課長，當時本
    薪為48,400元，另有主管加3,500元，每月薪資共56,100元
    ，自107年1月1日起則調薪為57,600元；而被告原技術部所
    屬研發、品管處，本在仁德廠區辦公，嗣因於107年7月間被
    告在現址（臺南市永康區永科環路）已有自己廠房及辦公室
    ，乃裁撤仁德廠區研發處，僅餘品管處；又因原告執意留在
    仁德廠區，被告遂於108年8月14日發布人事命令，將原告自
    108年9月1日起由研發處調任品管處，擔任2等主任，薪資總
    額為57,600元（本薪54,100元、職務加給3,500元），底下
    有職員蔡佳芬1人，未久，因蔡佳芬調往永康廠區任職，是
    在108年底前原告之下已無部屬，經被告於108年12月份調整
    原告職務為2等專員，並自109年1月1日起取消原告之職務加
    給3,500元，薪資調整為54,100元等情，為兩造所不爭執，
    並有被告之人事命令、原告之歷年薪資調整表在卷可稽（卷
    第81、83頁），堪認為真實。
  ㈡按雇主調動勞工工作，不得違反勞動契約之約定，並應符合
    下列原則：基於企業經營上所必須，且不得有不當動機及
    目的。但法律另有規定者，從其規定。對勞工之工資及其
    他勞動條件，未作不利之變更。調動後工作為勞工體能及
    技術可勝任。調動工作地點過遠，雇主應予以必要之協助
    。考量勞工及其家庭之生活利益。勞基法第10條之1雖定有
    明文。然查：
    ⒈原告目前工作之處所係在被告仁德廠區，然該廠區現只剩
      原告一人，原告無並部屬需管理乙節，此為原告所不爭執
      ，是被告抗辯原告之工作內容並無主管職務，尚堪採信。
    ⒉而原告雖主張其工作內容包括主管工作（指參加生產會議
      ，本院卷第110頁），然為被告所否認，本院審酌原告所
      提出「仁德工廠生產會議記錄」之記載，參加之人員雖包
      括原告，且其他與會人員均為主管，然原告姓名後並未冠
      以主管職稱，且從該會議記錄之內容亦未能判斷該會議係
      屬主管會議，且衡諸一般社會常情，非主管與主管共同參
      與會議，所在多有，自尚難僅以其他與會人員均屬主管即
      遽論該會議係屬主管會議。
    ⒊綜上，被告因設立新廠，基於企業經營上所必須，而將員
      工移至新廠上班，致原告無管理下屬之主管職務，並無不
      法，而原告之工作內既已不包括主管工作，依被告所提出
      之薪資管理規章（卷第79頁），原告自不得領取主管加給
      。
四、綜上所述，原告已無主管工作，而被告對原告之本職並未為
    任何之調動，則原告主張被告之調動不合法乙節，自難採信
    。從而，原告請求被告應自109年1月1日起至回復薪資為57,
    600元之日止，按月給付原告3,500元，及自各該到期日（發
    薪日）之翌日起至清償日止，按年息百分之5計算之利息，
    為無理由，應予駁回。
五、因本案事證已臻明確，兩造其餘主張陳述及所提之證據，均
    毋庸再予審酌，附此敘明。
六、訴訟費用之負擔：民事訴訟法第78條。
中　　華　　民　　國　 109　　年　　11　　月　　10　　日
                  臺灣臺南地方法院台南簡易庭勞動法庭
                        法  官  洪碧雀
以上正本證明與原本無異。
如不服本判決，應於送達後20日內向本院提出上訴狀（須附繕本
）。如委任律師提起上訴者，應一併繳納上訴審裁判費。
中　　華　　民　　國　　109 　年　　11　　月　　10　　日
                        書記官  林政良